【裁判字號】    90,訴,1
【裁判日期】    900430
【裁判案由】    侵權行為損害賠償
【裁判全文】
臺灣苗栗地方法院民事判決  九十年度訴字第一號
    原      告  台塑汽車貨運股份有限公司
    法定代理人  戊○○
    訴訟代理人  乙○○
                丁○○
    被      告  志松汽車貨運股份有限公司
                            設.
    法定代理人  甲○○      住.
    訴訟代理人  己○○      住.
    被      告  丙○○      住.
右當事人間侵權行為損害賠償事件，本院判決如左：
    主      文
原告之訴及假執行之聲請均駁回。
訴訟費用由原告負擔。
    事      實
甲、原告方面：
一、聲明：
  （一）被告應連帶給付原告新台幣（下同）六十九萬一千三百十元，及自支付命令
        繕本送達之翌日起至清償日止，按年利率百分之五計算之利息。
  （二）訴訟費用由被告連帶負擔。
  （三）請准供擔保宣告假執行。
二、陳述：
  （一）緣被告丙○○於民國八十七年十月八日凌晨三時五分許，駕駛ＨＢ─六五六
        號營業大貨車於國一道由北往南方向行駛至一四○公里八百公尺處時，由外
        側路肩變換車道，切入外側車道，且未顯示方向燈，又加上超載慢速行駛，
        致原告公司之司機沈明星閃避不及而追撞，並造成原告公司之半聯結車損壞
        ，經台灣省竹苗區車輛行車事故鑑定委員會鑑定結果，係原告丙○○駕駛半
        聯結車變換車道，超載且又慢速行駛為肇事主因，有該委員會之鑑定意見書
        為證，而原告公司因車損而生之修復計二十六萬二千九百元，修復用之材料
        費則為四十二萬八千四百十元，以上損害金額合計為六十九萬一千三百一十
        元。
  （二）按受僱人因執行職務，不法侵害他人之權利者，由僱用人與行為人連帶負損
        害賠償責任，民法第一百八十八條定有明文。本件被告丙○○為被告志松汽
        車貨運股份有限公司（以下簡稱志松貨運公司）所僱用，被告丙○○因駕車
        疏於注意，致原告受損害，被告志松貨運公司自應與被告丙○○負連帶賠償
        責任。
  （三）本件因車禍當時，原告之司機沈明星受重傷，神智不清，不能言語，純憑被
        告片面陳述系爭車禍之發生全部為原告司機之責任云云，致誤與原告成立和
        解，當時訴外人富邦產物保險股份有限公司（以下簡稱富邦公司）亦參與，
        實際上是由富邦公司賠償，為被告志松貨運公司受損貨物損失之全部賠償，
        並非被告所云雙方受損部分抵銷後之賠償金額，況該和解已撤銷，且實際上
        是由富邦公司賠償被告志松貨運公司，應由富邦公司行使代位權向被告志松
        貨運公司訴求返還，致本件原告未向被告志松公司訴求該部分之金額。再者
        被告丙○○之刑事過失亦經判處有期徒刑五月，如易科罰金以（銀元）三百
        元折算一日確定。
三、對被告抗辯之陳述：
  （一）查本件車禍當時，因原告之司機沈明星受重傷，神智不清，不能言語，單憑
        被告志松貨運公司之司機即被告丙○○片面之詞，指車禍之發生全部為原告
        司機之責任，乃儘速（同日）向富邦公司提報出險，且因保險公司為儘速理
        賠並顧及商譽，乃直接與被告志松貨運公司和解，而該和解書，亦係富邦公
        司所寫，被告公司與保險公司和解時原告並未在場，該和解書先由被告志松
        貨運公司蓋章後，再由富邦公司交由原告公司蓋章，即由富邦公司賠償被告
        受損之金額一萬零五百元，並非如被告志松公司所云係原告主動和解，而由
        原告賠償被告公司一萬零五百元。
  （二）根據前述，和解書實際上是由被告公司與富邦公司所立，且由富邦公司賠償
        ，所以未立原告之司機為和解當事人，因原告公司不能越俎代庖，且司機尚
        在住院中，如果原告確已放棄請求權並免除被告之責任，應另立和解書，或
        於和解書中加以表明，今和解書中未列明原告之司機及被告之司機（即被告
        丙○○）為和解當事人，又未表明原告放棄請求權並免除被告之責任，足以
        證明原告並未放棄請求權，今被告抗辯原告已放棄請求權並免除被告之責任
        ，甚而包括司機兩造之責任，實不可採。至於撤銷和解，乃留給富邦公司作
        為請求返還之根據，至於富邦公司欲求否，純屬富邦公司之選擇，但原告於
        瞭解事實真相後，不得不盡此微薄之義務。
  （三）台灣省竹苗區車輛行車事故鑑定委員會鑑定意見乃是參考相驗卷、道路交通
        事故調查報告表（一）（二）及佐證資料、現場照片而為鑑定，所得結論是
        被告丙○○駕駛半聯結車變換車道、超越且又慢速行駛為肇事主因，並無錯
        誤，分析如下：
        １、依現場圖顯示肇事後現場為原告車橫停於南下車道，被告志松貨運公司
            所屬ＨＢ─六五六號肇事車停於南下車道外側車道與外側路肩之間，原
            告車於外側車道有七公尺剎車痕，現場於外側車道距外側車道邊線二‧
            六公尺之外側車道上有一堆掉落物，應屬肇事發生撞擊地點，綜上現場
            ，原告車正常行駛在外側車道上應無爭，且撞擊地點在外側車道上亦可
            得以證實。
        ２、依警方現場圖標示，被告志松貨運公司車輛受損部分為後車尾偏左（如
            鑑定意見書一般狀況欄說明），而原告車頭前方中心有三角形撞擊點與
            警方現場圖標示之被告車受損部分相吻合，顯示發生撞擊時被告車在路
            肩及外側車道之間如現場之位置，被告卻說正常行駛於外側車道，顯有
            隱瞞事實企圖歸避責任之嫌，原告司機於警訊筆錄「：：我車由北往南
            方向行駛，在遠處已看到對方車在路肩，是否有行駛我不清楚，後來發
            現該車在外側路肩慢慢行駛，未顯示故障燈，至肇事地時該車又切入外
            側車道未顯示方向燈，我車閃避不及就追撞該車：：」，應屬實情。
        ３、本件肇事之主因為被告車變換車道不當（未顯示方向燈及保持安全距離
            及間隔高速公路交通管制規則第十一條）所造成，因其突然切入外側車
            道，影響原告車正常行駛。
  （四）所謂因果關係，乃指行為與結果間所存在之客觀相當因果關係而言，即依經
        驗法則，綜合行為當時所存在之一切事實，為客觀之事後審查，認為在一般
        情形，有此環境，有此行為之同一條件，均可發生同一之結果者，則該條件
        即為發生結果之相當條件，行為與結果間乃有因果關係。因此道路交通安全
        規則第三十八條規定半聯結車總聯結重量不得超過三十五公噸之用意，乃因
        超重必會產生速度太慢之結果，在高速公路速度低於最低速限當然容易肇禍
        ；又依高速公路交通管制規則第十一條規定，不得驟然變換車道，應先顯示
        方向燈告知前後車輛，並保持安全距離及間隔，今被告丙○○既未顯示方向
        燈於前，又未保持安全距離及間隔於後，而通常影響後車行車之安全，均認
        有相當因果關係，是被告抗辯原告受損與被告丙○○所駕車輛超載，慢速行
        駛，變換車道無因果關係云云，顯不足取。
  （五）又被告辯稱原告之司機或因精神不繼，或因車速過快致發生車禍云云，對此
        原告除否認外，尚有當時之行車速度表，可證明車速是每小時六十五公里左
        右，並未超速。另被告否認原告司機當時昏迷，不能言語乙節，亦有診斷證
        明書可證。又被告稱原告司機未緊急煞車，但事實上有煞車，此從從現場圖
        可以了解，足見被告空言抗辯，純為逃避責任之詞。
四、證據：提出台灣省竹苗區車輛行車事故鑑定委員會鑑定意見書影本一份、照片九
    張、統一發票及發星工程修造表影本各八紙、統一發票影本一一一紙、台塑貨運
    公司經理室意見影本一紙、台塑貨運公司工務課修復費用簡報影本一紙、和解書
    影本一紙、本院八十八年度交易字第七九號及台灣高等法院台中分院八十九年度
    交上易字第八四七號刑事判決影本各一份、存證信函及回執一份、診斷證明書影
    本四紙、現場圖影本一紙、汽車行車速度表一紙為證。
乙、被告松志貨運公司方面：
一、聲明：
  （一）原告之訴駁回。
  （二）訴訟費用由原告負擔。
二、陳述：
  （一）原告所僱駕駛沈明星於八十七年十月八日上午三時五分許，駕駛ＸＫ─五三
        一號營業曳引車，於國道南下一四○公里八○○公尺處，或因精神不繼，疏
        未注意前，或因車速過快，未保持安全距離，自後方追撞前方由被告丙○○
        所駕ＨＢ─六五六號營業大貨車，致兩車損害，原告所僱駕駛沈明星亦受傷
        害，本訴所涉事實原本相當單純，乃原告所屬車輛因煞車不及（或根本本煞
        車）自後方追撞被告車輛，因此雙方於八十八年二月十日即案發近四個多月
        後達成和解，原告除放棄其請求權並免除被告責任外，另賠付被告一萬零五
        百元。因兩造基於既有運輸、交通經驗，對此事故並無歧見，故僅以簡單、
        制式和解書填寫，未透過任何公權力機關之見證，同時被告相信彼此誠意和
        解，甚而連雙方司機姓名均未填入，即因被告誠懇和解，認為案情單純，復
        因被告丙○○身罹癌症，對於刑事程序及鑑定過程均未在意，亦疏於出席，
        豈不知鑑定委員會竟受原告影響，不依客觀、公平判斷，片面採信原告非真
        實之陳述（謂被告亦變換車道不當），致為錯誤鑑定。然而此等錯誤鑑定，
        於刑事責任或有影響，於既已達成之民事和解，並無何作用。熟料原告竟違
        反誠信，認為「和解錯誤」、「原告司機昏迷」、「誤信被告所言」致撤銷
        和解，另提起本訴。被告認為此和解雖非訴訟上和解，不具確定判決同一效
        力，惟原告實體請求權已不存在，違反誠信，實無保護必要，應以其訴無理
        由駁回之。
  （二）解釋意思表示應探求當事人真意，不得拘泥於所用之辭句，民法第九十八條
        定有明文，本件兩造之和解，雖於和解書上僅載明乙方即被告放棄對原告之
        請求權，惟實際上之真意，乃雙方就整個事故，全部和解，原告免除被告之
        責任，同時又賠償被告一萬零五百元後，被告亦放棄對原告之請求權，免除
        原告責任，達成整個事故和解，絕非如原告所言，雙方「僅就被告對原告之
        請求權和解」，而未就「原告對被告之請求權」達成和解，依常理而言，原
        告損害既遠大於被告之損害，若非雙方誠意和解，原告豈會保留其對被告新
        台幣近七十萬元之債權，而就被告之損害先予以填補，並支付現金？就法理
        言，兩者請求權具抵銷適狀，若非就整個事故和解，何須一方先支付金錢賠
        付他方，同時又保留自己對他方之請求權？原告所辯實不可採。當事人雙方
        當時真意確已和解，甚而包括司機兩造均包括，只是被告單純認為既已誠意
        和解，和解書只是形式佐證而已，未予重視，豈知司機於刑事程序後，復利
        用被告此一信任對方之疏忽，依該鑑定，提起民事訴訟。
  （三）原告除於言詞辯論時謂「其對被告之請求權並未和解」，復又言「依該公司
        於民國八十九年八月二十四日所發之郵政存證信函撤銷和解」。姑且不論其
        所持撤銷原因為何，其既言對被告之請求權並未和解，則直接起訴請求即可
        ，何須撤銷和解，既言未和解，復又謂被騙，錯誤要撤銷和解，豈非前後矛
        盾？
  （四）原告於存證信函中明言「司機沈明星重傷且昏迷不能言語，至誤信貴公司所
        言」：：云云，即原告之所以和解乃其司機昏迷，誤其被告所言，而達成和
        解，此亦非事實。蓋原告司機重傷是事實，惟是否昏迷，不能言語，則無根
        據，縱觀刑事起訴書及判決全文均未提及，況和解日期（八十八年二月十日
        ）距事故發生（八十七年十月八日）已達四個月，何來昏迷之說，原告之辯
        顯不可採。
  （五）原告辯稱誤信被告公司所言，錯認責任歸屬，更是荒謬無稽之說。蓋原告台
        塑貨運公司專門承攬台塑化學公司之運輸業務，可謂台灣運輸界之巨人，公
        司規模龐大，車輛人員眾多，其處理事故之能力、經驗，遠非被告公司所能
        相比，其豈有誤信被告之可能？況和解日距事故發生逾四個月，且又是原告
        到被告所在地之修理廠和解，同時於此四個月中被告非但未曾起訴請求，甚
        至連存證信函均未發出，乃因雙方就整個事故之權義、看法一致，而原告又
        主動誠意願和解，可見原告誤信之詞不可採。
  （六）又原告認為和解有錯誤情事，應予撤銷，亦令人難以理解。所謂錯誤乃屬意
        思表示偶然不一致，即主觀之意思表示與客觀所表示不一致，例如欲Ａ物，
        誤表示成Ｂ物：：等等，本案係原告之代表親赴被告所在為達成和解目的所
        為之和解行為，主客觀之意思表示並無不一致，何來錯誤之有？至於原告和
        解之動機，究是本身判斷疏失或為公司形象、或為照顧資力較弱之被告，則
        不得而知。實際上乃兩造公司均就整個事故之權義看法一致，故原告親赴被
        告所在，免除被告責任並進而給付賠償金，達成整個事故之圓滿和解，毫無
        錯誤可言。此雖非訴訟上和解，但原告請求權既因和解而不存在，若其悔約
        重訴，應無保護必要。
  （七）和解乃雙方當事人互相讓步，以解決紛爭之行為，與實際責任歸屬無涉，且
        當事人基於程序利益考量或實質利益考量，於和解效力並無影響。
  （八）退一步言，縱認原告請求權仍存在時，其請求亦屬無理由。蓋我國侵權行為
        之因果關係採相當因果關係，非條件說，本件事故之發生乃原告司機時速過
        快，未保持安全距離或精神不濟，自後方追撞前方被告所屬大貨車，為刑事
        判決所確認之事實（被告車輛並無變換車道）。刑事判決引鑑定報告認為被
        告所駕車輛以五十五公里時速行駛於高速公路，致生後車追撞，與事故之發
        生有相當因果關係，顯係將主觀上過失認定之要件與客觀上因果關係之認定
        相混淆，實屬違誤。蓋客觀上高速公路行駛可能有以下幾種情形(1)一路順暢
        ，速度很快。(2)亦可能車流量大，低速行駛。(3)甚而可能因前有狀況而完全
        停止狀態。在各種狀態下幾乎大部分之駕駛人均可安全將車煞住，而不追撞
        前方車，僅少部分人無法做到保持安全距離而追撞前，此些少數追撞前車之
        情形，在前述三種情形下均可能發生，亦即無論前車之速度是高速行駛或低
        速行駛或停止狀態，均可能發生，換言人，即追撞之發生與前車之速度高低
        ，並無相當因果關係，最關鍵之因果乃在於後車是否保持安全距離，只要後
        車保持安全距離，就算前車係停止狀態或者前方是一散落物，亦均可安全煞
        車而避免追撞情事發生。本案皇論前車已在行駛中，只要原告稍保持安全距
        離，即不生此事故，縱其速度真如判決所認五十五公里，亦僅是否違反交通
        規則，得否因違反保護他人法律而推定為過失之問題，顯與因果關係無涉。
        矧車速五十五公里與六十公里，於實際動態行駛中除定速行駛，或目不轉睛
        注意外，高速公路行駛，隨時可能因車流或地形高低，而有十公里內之高低
        速變化，均屬常態，豈會有五十五公里之時速行駛，後車即會追撞，六十公
        里時速行駛，後車就不會追撞之因果。又原告之曳引車全毀，若係撞及停止
        狀態之固定物尚不足為奇，今係撞及同方向以時速五、六十公里行駛之貨車
        ，於反作用力大幅減輕之狀態下，竟仍會撞至全毀，可見該車完全未注意前
        方狀況，未保持安全距離，高速行駛，方會發生此事故，客觀狀況顯示，該
        車若不是夜間高速飆駛，即是駕駛人精神不繼或睡眠不足，此方為事故發生
        最相當之因果，與被告客觀上完全無關，毋庸論及主觀過失問題。
三、證據：提出台灣高等法院台中分院八十九年度交上易字第八四七號刑事判決部分
    影本為證。
丙、被告丙○○方面：
    被告丙○○未於言詞辯論期日到場，亦未提出書狀作何聲明或陳述。
丁、本院依職權調取台灣高等法院台中分院八十九年度交上易字第八四七號、本院八
    十八年度交易第七九號刑事卷宗、台灣苗栗地方法院檢察署八十八年度偵字第四
    八偵查卷宗。
    理      由
一、本件被告丙○○經合法通知，未於言詞辯論期日到場，核無民事訴訟法第三百八
    十六條各款所列情形，此部分爰依原告聲請，由其一造辯論而為判決。
二、原告主張被告丙○○為被告志松貨運公司之受僱人，於八十七年十月八日凌晨三
    時五分許，駕駛ＨＢ─六五六號營業大貨車於國一道由北往南方向行駛至一四○
    公里八百公尺處時，由外側路肩變換車道，切入外側車道，且未顯示方向燈，又
    加上超載慢速行駛，致原告公司之司機沈明星閃避不及而追撞，並造成原告公司
    之半聯結車損壞，而原告公司因車損而生之修復及材料費共六十九萬一千三百一
    十元，被告應連帶負損害賠償責任。本件因車禍當時，原告之司機沈明星受重傷
    ，神智不清，不能言語，純憑被告片面陳述系爭車禍之發生全部為原告司機之責
    任云云，致誤與被告成立和解，實際上是由富邦公司賠償被告志松貨運公司貨物
    損失，和解金額由富邦公司給付被告志松貨運公司，該和解契約業經原告以意思
    表示錯誤為由撤銷，又該和解契約並未列被告丙○○，且又未表明原告放棄請求
    權並免除被告之責任，爰提起本訴請求損害賠償；被告則以本件兩造之和解，雖
    於和解書上僅載明乙方即被告放棄對原告之請求權，惟實際上之真意，乃雙方就
    整個事故，全部和解，原告免除被告之責任，同時又賠償被告一萬零五百元後，
    被告亦放棄對原告之請求權，免除原告責任，達成整個事故和解。縱認原告請求
    權仍存在時，其請求亦屬無理由。蓋我國侵權行為之因果關係採相當因果關係，
    非條件說，本件事故之發生乃原告司機時速過快，未保持安全距離或精神不濟，
    後方追撞前方被告所屬大貨車，為刑事判決所確認之事實（被告車輛並無變換車
    道）。刑事判決引鑑定報告認為被告所駕車輛以五十五公里時速行駛於高速公路
    ，致生後車追撞，與事故之發生有相當因果關係，顯係將主觀上過失認定之要件
    與客觀上因果關係之認定相混淆，縱被告丙○○時速為刑事判決所認五十五公里
    ，亦僅是否違反交通安全規則，得否因違反保護他人法律而推定為過失之問題，
    顯與因果關係無涉，原告主張應無理由等語，資為抗辯。
三、查被告丙○○為被告志松貨運公司之司機，於八十七年十月八日，駕駛車號ＨＢ
    ─六五六號半聯結車，沿國道中山高速公路由北往南行駛，同日凌晨三時五分許
    ，行經該路一四○公里八○○公尺處時，為同方向行駛，在其後方，由被告台塑
    貨運公司司機即訴外人沈明星所駕駛之車號ＸＫ─五三一號半聯結車撞及丙○○
    所駕駛半聯結車之後方，致訴外人沈明星受傷，兩車均受損，原告與被告志松貨
    運公司於八十八年二月十日簽訂和解書，約定原告賠償被告志松貨運公司一萬零
    五百元，嗣本件車禍經台灣省竹苗區車輛行車事故鑑定委員會（以下簡稱鑑定委
    員會）鑑定結果，認被告丙○○駕駛半聯結車變換車道、超越且又慢速行駛為肇
    事主因，被告丙○○因過失傷害亦被判處有期徒刑五月，如易科罰金以銀元三百
    元折算一日確定，原告則於八十九年八月二十五日以意思表示錯誤為由，撤銷上
    開和解之意思表示等事實，業據原告提出鑑定委員會鑑定意見書影本、照片、和
    解書影本、本院八十八年度交易字第七九號、台灣高等法院台中分院八十九年度
    交上易字第八四七號刑事判決影本、存證信函、回執等件為證，並為兩造所不爭
    執，且經本院調閱上揭刑事卷宗查明屬實，堪信為真實。
四、本件原告主張本件車禍為被告丙○○之過失，前開和解契約業經撤銷，被告連帶
    負損害賠償責任等語，被告則以本件車禍業經和解，原告免除被告之責任，同時
    賠償被告志松公司一萬零五百元，縱認原告之請求權存在，而本件車禍之發生與
    原告丙○○慢速行駛並無相當因果關係等語。是本件應審究者厥為原告與被告志
    松公司簽訂之和解書真意為何？和解之範圍？原告嗣撤銷和解之意思表示是否生
    效？經查：
  （一）按解釋當事人之契約，應以當事人立約當時之真意為準，而真意何在，又應
        以過去事實及其他一切證據資料為斷定之標準，不能拘泥文字致失真意（最
        高法院三十九年台上字第一○五三號判例參照）。查(1)本件原告與被告志松
        貨運公司於八十八年二月十日所簽訂之和解書，和解條件約定一、茲鑒於事
        出意外雙方同意和解結案，由甲方（指原告）賠付乙方（指被告志松貨運公
        司）ＨＢ─六五六號所載貨物之損失，合計一萬五百元，雙方同意息事。二
        、嗣後無論任何情形乙方或任何其他人不得再向甲方要求其他賠償並不得再
        有異議並拋棄民  刑事訴訟法上一切追訴權：：。(2)原告嗣撤銷和解之意思
        表示，其存證信函內容已載明：「：：司機沈明星重傷且昏迷不能言語，致
        誤聽信貴公司所言，錯認責任在我，遂與貴公司於八十八年二月十日在吉興
        汽車簽具和解書，並已依該錯誤之和解書賠償貴公司損失：：」等語。原告
        既主張其請求權未和解，則其直接起訴請求即可，又何須撤銷和解之意思表
        示。(3)原告雖主張原告之請求權與被告志松公司之請求權分開計算云云，惟
        原告受損害程度較原告志松公司為大，雙方大可互為抵銷，再就差額請求，
        原告主張與常情有違。(4)綜上觀之，原告與被告既約定雙方同意和解結案，
        且由原告賠償被告志松貨運公司一萬零五百元，且事後原告又以意思表示錯
        誤撤銷和解之意思表示，若原告之請求權未拋棄，其又何須撤銷和解之意思
        表示，是和解書雖未載明原告之請求權拋棄，但堪認和解成立時，原告之真
        意為拋棄其請求權，兩造間關於本件車禍，即以此和解契約為解決。
        (5)又和解書雖為原告與被告志松貨運公司簽訂，但被告丙○○為被告志松貨
        運公司之司機，且和解條件既約定「嗣後無論任何情形乙方（指被告志松貨
        運公司）或任何其他人不得再向甲方（指原告）要求其他賠償並不得再有異
        議」等語，而原告撤銷和解之意思表示時，亦對被告丙○○為撤銷，此有原
        告提出之存證信函影本附卷可憑，是堪認原告與被告志松貨運公司於和解之
        真意，有將被告丙○○列入和解範圍之意思。
  （二）次按和解不得以錯誤為理由撤銷之，但當事人之一方，對於他方當事人之資
        格或對於重要之爭點有錯誤而為和解者不在此限，此觀民法第七百三十八條
        之規定至明。此種撤銷權之行使，既係以錯誤為原因，則民法第九十條關於
        以錯誤為原因，行使撤銷權除斥期間之規定，於此當有其適用。查錯誤之意
        思表示，在未撤銷前仍為有效，且其撤銷權須自意思表示一年內行使之，逾
        期即行消滅（最高法院八十三年度台上字第二三八三號判決參照）。查本件
        兩造於八十八年二月十日成立和解，有原告所提和解書影本附卷可稽。而原
        告人遲至八十九年八月二十五日始以存證信函送達被告為撤銷之意思表示，
        是縱認上訴人有撤銷之原因，亦已逾民法第九十條規定一年之除斥期間，自
        不生撤銷之效力。
  （三）復按和解契約一經合法成立，當事人均應受其拘束。縱使一方因而受不利益
        之結果，亦不得事後翻異，更就和解前之法律關係再行主張（最高法院四十
        二年度台上字第四○六號判決參照）。查本件車禍既經兩造和解，並由原告
        賠償被告志松公司一萬零五百元，則原告應受其拘束，不得事後翻異，更就
        和解前之法律關係再行主張，其請求自無理由，應予駁回。
  （四）縱認前開和解契約，未就原告之損害達成和解，則原告亦無從依侵權行為之
        法則，請求被告連帶負損害賠償責任，蓋：
        １、原告雖主張被告丙○○超載為被告丙○○之過失原因等語；惟查被告林
            穩駕駛半聯結車，當日之載重雖為五十公噸（見台灣苗栗地方法院檢察
            署八十八年度偵字第四八號偵查卷第六頁反面），與總聯結重量不得超
            過三十五公噸之規定有違，鑑定委員會雖亦認超載為肇事原因之一，惟
            並無證據證明超載係肇事之原因，故被告丙○○超載行駛雖有違規定，
            但與本件車禍之發生並無必然之因果關係，原告此部分主張不可採信。
        ２、原告又主張被告丙○○由外側路肩變換車道，切入外側車道，且未顯示
            方向燈，為肇事原因等語；惟查綜觀刑事全卷，除原告之司機即訴外人
            沈明星在警訊時供稱被告丙○○係從路肩切入外側車道（見上揭偵查卷
            第四頁反面）外，被告丙○○在警訊及偵查時均供稱伊係在外側車道正
            常行駛（見上揭偵查卷第七頁、十二頁反面），並未供稱有突然切入外
            側車道之情形，此外原告亦無其他證據證明被告丙○○當時有變換車道
            及未顯示方向燈之情形，此部分之主張亦不可採信。
        ３、原告復主張被告丙○○於肇事地點慢速行駛，致原告公司之司機沈明星
            閃避不及而追撞，為肇事原因，被告丙○○過失傷害，亦經刑事判決判
            處有期徒刑五月，如易科罰金以銀元三百元折算一日確定等語。查刑事
            判決固認被告丙○○於肇事地點，以低於速限之時速五十五公里慢速行
            駛，致原告司機所駕之車自後追撞，而有過失，被告丙○○並經判處有
            期徒刑五月，如易科罰金以銀元三百元折算一日確定，此有台灣高等法
            院台中分院八十九年度交上易字第八四七號、本院八十八年度交易字第
            七九號刑事判決影本附卷可稽，並經本院調閱前揭刑事卷宗查明屬實。
            惟(1)按刑事判決所為事實之認定，於為獨立民事訴訟之裁判時本不受其
            拘束，原審斟酌全辯論意旨及調查證據之結果，依自由心證為與刑事判
            決相異之認定，不得謂為違法（最高法院二十九年度上字第一六四○號
            判決）。刑事判決認定之事實，既不能拘束獨立民事訴訟對於事實之認
            定，則其關於法律適用之判斷，並無拘束民事法院之效力，更不待言（
            最高法院五十三年度台上字第二五七一號判決參照）。(2)次按損害賠償
            之債，以有損害之發生及有責任原因之事實，並二者之間，有相當因果
            關係為成立要件。故原告所主張損害賠償之債，如不合於此項成立要件
            者，即難謂有損害賠償請求權存在（最高法院四十八年度台上字第四
          八一號判例參照）。所謂相當因果關係，謂無此行為，雖必不生此種損害
          ，有此行為，通常即足生此種損害者，為有相當因果關係；如無此行為，
          必不生此種損害，有此行為，通常亦不生此種損害者，即為無相當因果關
          係（最高法院八十年台上字第一七七三號、八十四年度台上字第二一七○
          號判決參照）。(3)經查被告丙○○於警訊時雖自承：在車禍發生前之行車
          速度「約」時速五十五公里（見前揭偵查卷第七頁」等語，而在高速公路
          行駛中，除有定速裝置而定速行駛外，以腳踩油門，又因地形及路況不同
          ，時速上下差距十公里，為正常合理之情形，被告丙○○既稱速度「約」
          五十五公里，則亦可能當時之時速為六十公里，尚難以其當時之時速即五
          十五公里為論斷，原告亦無其他證據證明被告丙○○當時之時速確為五十
          五公里。(4)又縱被告丙○○當時之時速為五十五公里，而低於高速公路之
          時速限制。惟一般低於時速限制行駛，通常並不當然即會發生後車追撞之
          情形，尚不能以低於時速限制行駛，即謂有肇事原因，而認為有過失行為
          ；換言之，違反交通規則或高速公路交通管制規則，乃屬行政處罰之問題
          ，與是否為肇事原因及過失之認定尚屬有間，例如無照駕駛而發生車禍，
          其無照駕駛，固應依道路交通管理處罰條例處罰鍰，但與是否為肇事原因
          及是否有過失尚無關連。又若行駛高速公路時速高於時速限制，亦可能發
          生被後車追撞之情形，若認其違反時速限制而有肇事原因及有過失，顯不
          合理，是尚不能以違反時速限制被後車追撞，即認為其有肇事原因，而有
          過失。鑑定委員會鑑定結果及刑事判決認定結果，依上述理由，為本院所
          不採。(5)從而，本件車禍之發生，被告丙○○並無肇事因素，難認其有過
          失，原告依侵權行為法則，請求被告負連帶賠償責任，縱認前開和解契約
          ，未就原告之損害部分達成和解，原告之請求亦無理由，亦應駁回。
五、因本案事證已臻明確，兩造其餘主張陳述及所提之證據，均毋庸再予審酌，附此
    敘明。
六、原告受敗訴判決，其假執行之聲請即失所依據，應併予駁回。
七、據上論結，原告之訴為無理由，依民事訴訟法第三百八十五條第一項前段、第七
    十八條，判決如主文。
中      華      民      國    九十      年      四      月    三十      日
                                  臺灣苗栗地方法院民事庭
~B法      官  宋國鎮
右為正本係照原本作成。
如對本判決上訴，須於判決送達後廿日內向本院提出上訴狀。
~B法院書記官  黃秀娟
中      華      民      國    九十      年      四      月    三十      日


司法院資訊處製作；財團法人民間司法改革基金會備份。
